---
layout: page
title: R 도커
subtitle: 도커 설치
output:
  html_document: 
    toc: yes
    highlight: tango
    code_folding: show
mainfont: NanumGothic
---


## 1. 리눅스에서 도커 설치 {#docker-linux}

리눅스에서 도커를 설치하는 과정은 터미널을 열고 다음 명령어를 쭉 실행시키면 간단히 설치된다.
`curl`이 설치되지 않은 경우 `curl`을 설치하고 도커를 설치하면 된다.

``` {r docker-linux, eval=FALSE}
$ which curl
$ sudo apt-get update
$ sudo apt-get install -y curl
$ curl -fsSL https://get.docker.com/ | sh
$ curl -fsSL https://get.docker.com/gpg | sudo apt-key add -
$ docker run hello-world
```

> ### `docker - Cannot connect to the Docker daemon. Is the docker daemon running on this host?.` 오류 [^docker-ubuntu-error]
> 
>  `docker run hello-world` 실행 오류가 발생하면 다음과정을 거쳐 오류를 해결한다.
> 
> 1. 루트 권한으로 사용자를 바꾼다.
> 1. 도커 서비스를 시작한다.
> 1. `docker images` 명령어가 제대로 먹히면 다음으로 넘어간다.
> 1. `docker` 사용자 그룹에 `parallels` 혹은 `vagrant` 등 루트권한을 갖는 사용자명을 추가한다.
> 
> ``` {r docker-linux-error, eval=FALSE}
> $ sudo su -
> $ service docker start
> $ docker images
> 
> $ sudo usermod -aG docker parallels
> ```

[^docker-ubuntu-error]: [Faied to connect to the Docker daemon #17645](https://github.com/docker/docker/issues/17645)

`hello-world` 이미지가 없기 때문에 도커허브에서 다운로드 받아오고 나서 다음과 같은 메시지가 출력되면 정상적인 설치가 완료된 것이다.

``` {r docker-run, eval=FALSE}
parallels@ubuntu:~$ docker run hello-world

Unable to find image 'hello-world:latest' locally
latest: Pulling from library/hello-world
4276590986f6: Pull complete 
a3ed95caeb02: Pull complete 
Digest: sha256:a7d7a8c072a36adb60f5dc932dd5caba8831ab53cbf016bcdd6772b3fbe8c362
Status: Downloaded newer image for hello-world:latest

Hello from Docker.
This message shows that your installation appears to be working correctly.

To generate this message, Docker took the following steps:
 1. The Docker client contacted the Docker daemon.
 2. The Docker daemon pulled the "hello-world" image from the Docker Hub.
 3. The Docker daemon created a new container from that image which runs the
    executable that produces the output you are currently reading.
 4. The Docker daemon streamed that output to the Docker client, which sent it
    to your terminal.


To try something more ambitious, you can run an Ubuntu container with:
 $ docker run -it ubuntu bash

Share images, automate workflows, and more with a free Docker Hub account:
 https://hub.docker.com

For more examples and ideas, visit:
 https://docs.docker.com/engine/userguide/
```

## 2. 맥에 도커 설치 {#docker-mac}

1. 애플 메뉴 좌측 최상단 애플 로고를 클릭하여 `이 Mac에 관하여` 를 클릭하여 OS X 10.8 "마운틴 라이언" 버젼이상이 되는 것을 확인한다.
1. [Docker Toolbox](https://www.docker.com/products/docker-toolbox)로 가서 도커연장통(Docker Toolboxk)을 다운로드한다.
1. 다운로드한 팩키지를 두번 클릭하거나 우클릭하여 "Open from the pop-up menu"를 선택한다.
1. `install` 버튼을 클릭하여 설치를 진행한다.
1. 설치가 완료되면, `LaunchPad`에서 `Docker Quickstart Terminal` 아이콘을 확인하고 연다.

``` {r docker-mac-run, eval = FALSE}
                        ##         .
                  ## ## ##        ==
               ## ## ## ## ##    ===
           /""""""""""""""""""\___/ ===
      ~~~ {~~ ~~~~ ~~~ ~~~~ ~~~ ~ /  ===- ~~~
           \______ o           __/
             \    \         __/
              \____\_______/


docker is configured to use the default machine with IP 192.178.99.100
For help getting started, check out the docs at https://docs.docker.com

$ docker run hello-world
```

상기와 같은 화면이 나오면 모든 설치가 완료된 것이다. 특히 `192.178.99.100` IP주소는 RStudio를 사용할 때 유용하게 활용되니 필히 기억해 둔다. 
`docker run hello-world` 명령어를 처음 실행하면 도커허브에서 `hello-world` 이미지를 받아온다. 이제 맥에서 도커를 사용할 준비가 모두 끝났다.


## 3. 윈도우즈 도커 설치 {#docker-windows}

윈도우에서 도커를 설치하는데 여러가지 조건이 사전에 만족되어야 한다.

1. 64비트 운영체제이며, 윈도우 7이상 이어야한다.
    * 제어판 &rarr; 시스템과 보안 &rarr; 시스템 으로 들어가서 윈도우 버젼을 확인한다.
1. 가상화가 지원되는지 확인한다.
    * 시작 &rarr; 작업관리자 &rarr; `성능` 탭으로 가서 **가상화** 가 활성화되었는지 확인한다.
1. [Install Docker for Windows](https://docs.docker.com/docker-for-windows/install/)로 가서 도커연장통(Docker Toolboxk)을 다운로드한다.
1. 다운로드한 팩키지를 두번 클릭하거나 우클릭하여 "Open from the pop-up menu"를 선택한다.
1. `install` 버튼을 클릭하여 설치를 진행한다.

윈도우 10 운영체제를 갖고 있지 않다면 **([Docker Toolbox for Windows])(https://docs.docker.com/toolbox/toolbox_install_windows/)**를 다운로드 받아 설치한다.
윈도우 10 운영체제를 갖고 있다면 **[Docker for Windows](https://docs.docker.com/docker-for-windows/)**를 다운로드 받아 설치한다.


