---
layout: page
title: R 도커
subtitle: 도커파일(Dockerfiles)
date: "`r Sys.Date()`"
output:
  html_document: 
    toc: yes
    toc_float: true
    highlight: tango
    code_folding: show
    number_section: true
    self_contained: true
---

# 단계적으로 도커파일 만들기 {#dockerfile-build-step}

앞서, 도커허브에서 RStudio를 포함하고 있는 기본 이미지로 학습을 시작했다.
다음으로 컨테이너에 더 많은 것을 추가해서 넣고자 한다.
예를 들어, R 팩키지와 미리 심어진 데이터셋처럼 부팅하자마자 바로 사용할 준비가 되면 참 좋을 듯 하다.
이런 목적 때문에, `도커파일(Dockerfile)`을 학습한다.

도커파일은 기본이미지에 추가로 팩키지나 데이터를 추가하는 방법을 담고 있는 명령어 집합이다.
도커파일은 일련의 *계층(Layer)*으로 맞춤형 이미지를 생성시킨다.
`Dockerfile`이라고 불리는 파일에 다음을 첫머리에 추가한다:

``` {r dockerfile-base, eval=FALSE}
FROM rocker/verse:latest
```

상기 명령어가 도커에게 지시하는 것은 `rocker/verse` 기본이미지에서 시작하라는 것이다 -- 사실 지금까지 사용한 기본 이미지이기도 하다. 
`FROM` 명령어는 도커파일(Dockerfile)에서 항상 첫머리에 나와야 한다; 
파이를 오븐에 요리할 때 파이 가장 밑바닥에 깔리는 딱딱한 껍질에 해당된다.

다음으로, `rocker/verse` 기본 이미지에 또다른 계층을 추가한다. 예를 들어,
`gapminder` 팩키지를 미리 설치해서 바로 부팅하자마자 사용하고자 한다:

``` {r dockerfile-base-install, eval=FALSE}
#RUN R -e "install.packages('gapminder', repos = 'http://cran.us.r-project.org')"

RUN wget https://cran.r-project.org/src/contrib/gapminder_0.3.0.tar.gz
RUN R CMD INSTALL gapminder_0.3.0.tar.gz
```

도커파일에 `RUN` 명령어는 쉘명령어를 실행시킨다.
위 명령어를 살펴보면 첫번째 행은 CRAN에서 `gapminder` 소스를 다운로드 받는다.
두번째 행은 `gapminder` 팩키지를 설치한다 (R을 실행시킨 후에 `install.packages()` 명령어를 실행하는 것과 거의 동일하지만, 
가장 최근버전이 아니고 지정된 버젼, 이번 경우에는 0.3.0 버젼을 설치)
도커파일 편집내용을 저장하고 도커 터미널로 돌아간다; 다음 명령어를 사용해서 도커이미지를 생성시킨다:

``` {r dockerfile-build, eval=FALSE}
docker build -t my-r-image .
```

`-t my-r-image` 명령어를 수행하면 해당 명칭(이미지 명칭은 항상 모두 소문자임에 주목한다)을 갖는 이미지가 생성된다.
`.`은 이미지를 생성하는데 필요한 모든 자원이 현재 디렉토리에 위치함을 지정한다.
다음 명령어를 통해 이미지가 제대로 생성되었는지 확인한다:

``` {r dockerfile-images, eval=FALSE}
docker images
```

목록에 `my-r-image`가 나타나야 된다. `rocker/verse` 기본 이미지를 실행한 것과 유사한 방식으로 새로 생성한 이미지를 실행시킨다:

``` {r dockerfile-run, eval=FALSE}
docker run -dp 8787:8787 my-r-image
```

그리고 나서, RStudio 터미널에서 `gapminder`를 다시 실행시킨다:

``` {r dockerfile-gapminder, eval=FALSE}
library('gapminder')
gapminder
```

그리고 나면 `gapminder`가 이미 설치되어 있어 신규 도커 이미지로 바로 사용할 준비가 마친것을 확인할 수 있다.

> **콘테이너 제거** 
> 
> 다음 명령어 하나로 실행되고 있는 모든 컨테이너를 멈추고 제거한다:
> 
> ``` {r dockerfile-remove-container, eval=FALSE}
> docker rm -f $(docker ps -a -q)
> ```

이제 거의 요리가 끝나간다! 마지막으로 필요한 것은 요리에 토핑을 추가하는 것이다.
`gapminder` 같은 R 팩키지 뿐만 아니라, 도커이미지 내부에 데이터 같은 정적 파일도 필요하다.
도커파일(Dockerfile) 내부에 `ADD` 명령어를 사용해서 데이터도 넣어 바로 사용할 수 있다.

`gapminder-FiveYearData.csv` 라는 파일을 새로운 파일을 생성한다. 원하는 디렉토리에 저장한 파일을 위치시킨다;
그리고 나서 다음 행을 도커파일(Dockerfile) 맨아래 추가시킨다:

``` {r dockerfile-add-static-file, eval=FALSE}
ADD data/gapminder-FiveYearData.csv /home/rstudio/
```

도커 이미지를 다시 빌드해서 생성시킨다:

``` {r dockerfile-add-static-build, eval=FALSE}
docker build -t my-r-image .
```

그리고 나서 다시 재실행한다:

``` {r dockerfile-add-static-build-run, eval=FALSE}
docker run --rm -p 8787:8787 my-r-image
```

브라우저에서 RStudio를 실행시켜 다시 되돌아가면 `data/gapminder-FiveYearData.csv` 파일이 생성되어 있는 것을 확인할 수 있고,
RStudio에서 파일이 보이게 된다. 이런 방식으로 파일을 도커 이미지의 일부로 잡아 넣을 수 있다.
따라서, 파일이 항상 정확하게 동일한 상태로 이미지의 일부로 언제나 이용가능하게 된다.

> **캐쉬 계층(Cached Layers)**
> 
> 이번 학습에서 도커 이미지를 생성하고 재생성할 때, 다음과 같은 행이 출력되는 것을 목도했을 것이다:
> 
> ```
> Step 2 : RUN wget https://cran.r-project.org/src/contrib/gapminder_0.2.0.tar.gz
>  ---> Using cache
>  ---> fa9be67b52d1
> Step 3 : RUN R CMD INSTALL gapminder_0.2.0.tar.gz
>  ---> Using cache
>  ---> eeb8ef4dc0a8
> ```
> 
> 캐쉬된 명령어가 사용되는 것에 주목한다.
> 이미지를 빌드해서 생성할 때, 동일한 명령어가 이전에 실행되었는지 확인하려고 도커가 이전 이미지를 검사한다;
> 명령어 각 단계는 별도 계층으로 보관되고, 도커는 이전과 *동일한 순서*이고 변경되지 않았다면 해당 계층을 
> 재사용할하는 똑똑한 기능을 갖추고 있다. 따라서, 설정단계 일부를 해결하자마자(특히, 속도가 나지 않는 부분이면)
> 도커파일 상단에 위치시키고 해당 줄 사이 혹은 상단에 어떤것도 놓지 말라. 특히 자주 변경되는 것을 위치시키지 않는 것이 좋다; 이런 방식으로 빌드 생성과정에 상당한 속도향상을 기대할 수 있다.

# 도커파일 {#dockerfile-one-file}

지금까지 작업한 도커파일을 하나로 요약하면 다음과 같다.

``` {r dockerfile-one-file, eval =FALSE}
FROM rocker/verse:latest

#RUN R -e "install.packages('gapminder', repos = 'http://cran.us.r-project.org')"

RUN wget https://cran.r-project.org/src/contrib/gapminder_0.3.0.tar.gz
RUN R CMD INSTALL gapminder_0.3.0.tar.gz

ADD data/gapminder-FiveYearData.csv /home/rstudio/
```

# 요약  {#dockerfile-summary}

도커파일(Dockerfile)을 구성하는 방법을 학습해서 원하는 도커 이미지를 재생성할 수 있게 되었다. 학습한 도커파일을 구성하는 주요 명령어는 다음과 같다.

- `FROM` 항상 도커파일(Dockerfile) 최상단에 위치해서 시작하는 기반 이미지를 명세한다.
- `RUN` 기반 이미지 위에서 실행되는 쉘명령어를 실행하는데 다운로드, 소프트웨어 설치에 유용하게 사용된다.
- `ADD` 도커이미지에 파일을 추가하는데 사용된다.

`docker build -t my-r-image .` 명령어를 통해 이미지가 생성되는데 `Dockerfile`과 `ADD` 명령어로 추가시킬 파일이 동일한 디렉토리에 위치시켜야 하는 조건만 만족시키면 된다.

# 도전과제 {#dockerfile-challenge}

- 3번째 학습에서 생성시킨 이미지를 생성하게 하는 `Dockerfile`을 작성하시오: `rocker/verse` 기반 이미지 위에 `gapminder` 팩키지와 `gsl` 소프트웨어를 설치.
이미지에 어떤 것이 담겨있는지 기술하는 `README` 파일도 추가하시오.

도커허브에서 `rocker/verse` 이미지에 대한 `Dockerfile`을 찾아보세요.

- `Dockerfile` 파일에 담긴 내용과 3번째 학습에서 준비한 `README`을 어떻게 비교할 수 있을까요?
- `Github` 혹은 `Bitbucket`에 파일을 저장할 때 도커 허브는 자동으로 이미지를 빌드한다. 이미지를 직접 커밋하는 대신에 이와 같이 자동 빌드하는 것의 장점은 무엇이라 생각하나요?
이와 같는 방식의 부정적인 면은 무엇일까요?
- `rocker/verse` 이미지에 대한 빌드 세부 내역(`Build Details`)을 찾아보세요. 빌드 세부내역은 어떤 정보를 제공하고 있나요?


다음 수업: [수업 06 분석결과 공유](06-Sharing-all-your-analysis.html)으로 진행하거나 
[학습목차](index.html)로 되돌아 간다.

